臺灣高等法院刑事裁定
108年度矚上訴字第2號
上  訴  人  
即  被  告  陳志謀


選任辯護人  陳鵬光律師
            陳一銘律師
            呂清雄律師
上  訴  人  
即  被  告  楊永昌


選任辯護人  劉楷律師
            黃智靖律師
上  訴  人  
即  被  告  許志強



選任辯護人  魏釷沛律師
            袁健峰律師
上列上訴人即被告等因違反貪污治罪條例案件，本院裁定如下：
    主  文
陳志謀、楊永昌、許志強均自民國壹佰零玖年拾月柒日起，限制
出境、出海捌月。
    理  由
一、查本院前認依卷內各項證據，被告陳志謀涉犯貪污治罪條例
    第4條第1項第2款藉勢強募財物罪嫌、同條例第5條第1項第3
    款對於職務行為收受賄賂罪嫌，及被告楊永昌、許志強均涉
    犯同條例第4條第1項第2款藉勢強募財物罪嫌，犯罪嫌疑仍
    屬重大，且有相當理由足認被告3人有逃亡之虞。故為確保
    訴訟程序之進行及日後刑罰之執行，是仍有限制出境、出海
    之必要，況此對於憲法所保障居住及遷徙自由權利之限制，
    亦未逾必要程度，爰裁定被告陳志謀、楊永昌、許志強3人
    自民國109年2月7日起，限制出境、出海8月，合先敘明。
二、按被告犯罪嫌疑重大，而有下列各款情形之一者，必要時檢
    察官或法官得逕行限制出境、出海。但所犯係最重本刑為拘
    役或專科罰金之案件，不得逕行限制之：（一）無一定之住
    、居所者。（二）有相當理由足認有逃亡之虞者。（三）有
    相當理由足認有湮滅、偽造、變造證據或勾串共犯或證人之
    虞者。且審判中限制出境、出海每次不得逾8月，犯最重本
    刑為有期徒刑10年以下之罪者，累計不得逾5年；其餘之罪
    ，累計不得逾10年，刑事訴訟法第93條之2第1項、第93條之
    3第2項後段分別定有明文。次按限制出境、出海之處分，其
    目的在避免被告因出境、出海滯留他國，以保全國家追訴、
    審判或日後執行之順利進行。而審判中有無限制出境之必要
    ，屬事實審法院得依個案情節，審酌人權保障及公共利益之
    均衡維護，本於職權而為裁量之事項。至限制出境、出海之
    原因是否消滅，能否以其他方式替代而解除，亦俱屬事實審
    酌之問題（最高法院108年度台抗字第539號裁定意旨參照）
    。
三、經查，本院審核現存相關卷證，並給予被告陳志謀、楊永昌
    、許志強及渠等選任辯護人陳述意見之機會後，在現階段仍
    足認被告陳志謀涉犯貪污治罪條例第4條第1項第2款藉勢強
    募財物罪嫌、同條例第5條第1項第3款對於職務行為收受賄
    賂罪嫌，及被告楊永昌、許志強均涉犯同條例第4條第1項第
    2款藉勢強募財物罪嫌，渠等犯罪嫌疑均屬重大。其次，前
    開被告所涉罪名亦均係最輕本刑7年或10年以上有期徒刑之
    重罪，且被告陳志謀經原審判決有罪並定應執行有期徒刑20
    年，被告楊永昌經原審判決有期徒刑7年2月（涉犯貪污治罪
    條例第4條第1項第2款部分），被告許志強經原審判決有期
    徒刑3年10月在案，而審酌重罪常伴有逃亡之高度可能，而
    經判處重刑者以逃匿方式規避審判程序進行及刑罰執行之可
    能性更高，此乃趨吉避凶、脫免刑責、不甘受罰之基本人性
    ，是被告陳志謀等3人除經重罪追訴外，同時業經判處如上
    述之刑度在案，依一般刑事科學之合理判斷，自有相當理由
    足認其有逃亡之虞。再者，本院權衡司法權之有效行使、公
    共利益之維護及被告人身自由私益，斟酌比例原則，認在現
    階段如令被告陳志謀等3人得以自由出境或出海，渠等藉機
    逃匿國外，以規避將來審判程序之進行及刑罰之執行的可能
    性實屬非低，考量此情，誠難以其他方式替代限制出境及出
    海，故為妥適保全後續審理程序之順利進行或日後刑罰之執
    行，仍有繼續限制被告陳志謀、楊永昌、許志強3人出境、
    出海之必要。
四、至被告陳志謀及其辯護人雖辯稱：其沒有逃亡之虞，應該沒
    有限制出境出海必要，且有前往澎湖探視岳父母之需求云云
    ；被告楊永昌及其辯護人雖辯稱：其每次開庭都有到庭，且
    家中尚有就讀私立高中、大學之子女，仍有協助分擔家計之
    必要，且已經自白犯行，沒有逃亡之意圖及需求云云；被告
    許志強及其辯護人雖辯稱：原審只有判處3年10月有期徒刑
    ，且檢察官並未上訴，客觀上其應該沒有畏懼重罪而逃亡情
    形，是用重罪伴隨逃亡限制遷徙自由，並不合理，並無繼續
    限制遷徙自由必要云云，然渠等上揭所陳各節，俱與被告陳
    志謀等3人將來是否有藉由出境出海之機會逃匿國外之可能
    性，並無必然關聯，無從擔保日後審理或執行之順利進行，
    自難執此即認本件已無限制渠等出境、出海之必要性。另探
    視親屬之行程雖因本案限制出境、出海而暫時受限，然該等
    行程尚難認屬重大急迫之事務，亦非可據此即認無繼續限制
    出境、出海之必要，是渠等上揭所辯，均尚難採信。
五、綜上所述，本件限制出境、出海之原因及其必要性仍然存在
    ，爰裁定被告陳志謀、楊永昌、許志強均自109年10月7日起
    ，限制出境、出海8月。　　
據上論斷，應依刑事訴訟法第93條之2第1項第2款、第93條之3第
2項後段，裁定如主文。
中　　華　　民　　國　　109 　年　　9 　　月　  25  　日
  　　　　　　    刑事第二十四庭審判長法　官  陳德民  
　　  　　　　　　　　                法  官  鄭富城  
  　　　　　　　　　　                法  官  葉力旗　
以上正本證明與原本無異。
如不服本裁定，應於收受送達後五日內向本院提出抗告狀。
                                      書記官  王心琳
中　　華　　民　　國　　109 　年　　9 　　月　　25　　日